【裁判字號】    98,交聲,417
【裁判日期】    990111
【裁判案由】    聲明異議
【裁判全文】
臺灣屏東地方法院交通事件裁定         98年度交聲字第417號
原處分機關  交通部公路總局高雄區監理所屏東監理站
異  議  人
即受處分人  甲○○
上列異議人因違反道路交通管理處罰條例事件，對於交通部公路
總局高雄區監理所屏東監理站民國98年11月6 日所為之處分（原
處分案號：屏監違字第裁82-V00000000號），聲明異議，本院裁
定如下：
    主  文
異議駁回。
    理  由
一、原處分意旨略以：異議人即受處分人甲○○於民國98年7 月
    27日16時48分許，騎乘車牌號碼NH7-866 號重型機車，行經
    屏東縣屏東市○○路與莊敬街時，因有不按遵行之方向行駛
    之違規事實，為警掣單舉發，嗣原處分機關即交通部公路總
    局高雄區監理所屏東監理站認異議人上開情形，違反道路交
    通管理處罰條例第45條第1 款規定，裁處罰鍰新臺幣（下同
    ）1,800 元，並依同條例第63條第1 項規定記違規點數1 點
    等語。
二、聲明異議意旨詳如附件聲明異議狀所載。
三、按汽車駕駛人，不按遵行之方向行駛而爭道行駛者，處600
    元以上1,800 元以下罰鍰，道路交通管理處罰條例第45 條
    第1 款定有明文。復按汽車駕駛人，違反上開規定者，應記
    違規點數1 點，同法第63條第1 項第1 款亦定有明文。經查
    ：
（一）異議人於98年7 月27日16時48分許，騎乘車牌號碼NH7-86
      6 號重型機車，行經屏東縣屏東市○○路與莊敬街時，因
      有不按遵行之方向行駛之事實，業據舉發員警林宏明、吳
      文雄陳稱：伊等於98年7 月27日16時至18時，在屏東縣屏
      東市○○路與莊敬街口執行交通稽查勤務，於16時48分許
      ，見異議人車逆向行駛於上開路段北上車道，並往南前進
      等語甚詳，有舉發員警出具之報告書在卷可參（見本院卷
      第16頁）；復佐以舉發地點路面開闊，而由舉發員警所站
      立位置亦可清楚辨識上開舉發路段往來車輛行車情況，且
      當日亦無降雨紀錄，天氣良好之情，有舉發現場照片、20
      09年屏東氣象站逐日雨量資料在卷可證（見本院卷第12、
      20頁），是員警在光線良好之情形下執行交通勤務，心神
      專注於舉發地點辨識號誌燈號運作情形及斯時通過該路段
      之車輛有無交通違規事實，應不至於誤為舉發；再參本件
      舉發員警與異議人既不相識，亦無怨隙，衡情無設詞攀誣
      異議人之必要，足徵舉發員警前開所述，尚非子虛。從而
      ，異議人確有於上開時、地有不按遵行之方向行駛之違規
      事實，應可認定。
（二）然異議人辯稱：舉發員警躲在店面牆角邊25公尺處之交警
      攔下云云。惟員警於路口執行交通稽查勤務時，既係為能
      當場舉發駕駛人之違規行為，自會站立於可清楚觀看交通
      狀況之位置，當無可能立於會遮蔽自己視線之處所，以致
      無從明確舉發違規情節，是異議人前開所辯，顯屬事後卸
      責之詞，委無足採。
四、再行為人有道路交通管理處罰條例之情形者，應填製舉發通
    知單，並於被通知人欄予以勾記，當場舉發者，應填記駕駛
    人或行為人姓名、性別、出生年月日、地址、身分證統一編
    號及車主姓名、地址、車牌號碼、車輛種類。被查獲之駕駛
    人或行為人為受處分人時，應於填記通知單後將通知聯交付
    該駕駛人或行為人簽名或蓋章收受之；拒絕簽章者，仍應將
    通知聯交付該駕駛人或行為人收受，並記明其事由及交付之
    時間；拒絕收受者，應告知其應到案時間及處所，並記明事
    由與告知事項，視為已收受，違反道路交通管理事件統一裁
    罰基準及處理細則第11條第1 項第1 款定有明文。經查，異
    議人於上開時、地有如上所述之交通違規情事，經警當場攔
    停，掣單舉發，惟異議人拒絕於舉發通知單之「收受通知聯
    者簽章」欄內簽名，並拒絕收受該舉發通知單，故舉發員警
    先於該欄註明「拒簽、拒收」，並告知異議人到案日期、處
    所及其他相關規定乙節，有前開舉發員警出具之報告書及舉
    發違反道路交通管理事件通知單（見本院卷第18頁）在卷可
    考，堪可認定。是異議人固拒絕於舉發通知單簽名，惟本件
    既為舉發員警當場攔停並掣單舉發，且於舉發通知單上註明
    「拒簽、拒收」，並告知其應到案時間及處所等注意事項，
    則依上揭規定及說明，應視為異議人已收受該舉發通知單而
    完成送達，且縱上開舉發通知單無異議人之簽名於其上，亦
    不影響本件舉發之效力。
五、末以，本件固未有舉發照片以資證明異議人交通違規事實，
    然交通警察掣單舉發違反道路交通管理處罰條例所列違規事
    實，本質上為行政處分，係公務員基於職務上權力，依法就
    特定之具體事件所為具公法上效果之單方面行政行為，基於
    公務員為公法上行為具有公信力之原則，該行政行為當可被
    推定為真正，其據以依法處分之事實認定亦為正確無誤，本
    此公信原則，立法者乃賦予行政機關制定違反道路交通事件
    統一裁罰基準及處理細則，使執行勤務員警得當機處分，以
    達其維護交通秩序、安全之行政目的，反之，若謂公務員一
    切行政行為均需預留證據以證其實，則國家行政勢必窒礙難
    行，是本件舉發員警本其維護交通秩序、安全職責所為之舉
    發，雖未照相存證，亦應受到合法、正確之推定，併予敘明
    。
六、爰依道路交通案件處理辦法第19條，裁定如主文。
中    華    民    國    99    年    1     月    11    日
                  交通法庭      法  官  羅森德
以上正本證明與原本無異。
如不服本裁定應於收受送達後5 日內向本院提出抗告書狀敘述抗
告之理由抗告於臺灣高等法院高雄分院。
中    華    民    國    99    年    1     月    11    日
                                書記官  羅永隆

司法院資訊處製作；財團法人民間司法改革基金會備份。
